臺灣高雄地方法院刑事裁定　　　　　　　　　　　　　九十一年度交聲字第二三號
　　原處分機關　交通部公路局旗山監理站
　　受處分人　甲○○
　　即異議人
右列受處分人因違反道路交通管理處罰條例案件，對於高雄市交通事件裁決所九十一
年一月二日所為之處分（原處分：第0000000號、第ＺＥ0000000號、
第00000000號、第ＺＨ0000000號、第ＺＨ0000000號），聲
明異議，本院裁定如左：
    主  文
異議駁回。
    理  由
一、異議意旨略謂：違反道路交通管理事件統一裁罰標準及處理細則（以下簡稱處理
    細則）第二十三條第一項雖規定舉發單位得逕行舉發之，然其前提為「當場不能
    或不宜攔截製單舉發者」，惟異議人駕車從未違規被警攔截過，從而舉發單位顯
    然不是在已符合不能或不宜攔截之情況下，才逕行舉發，本件裁決所逕依照片即
    裁決本人違規之處分已違反前開規定，本案之逕行舉發既已不合法，請鈞院撤銷
    等語。
二、按以科學儀器取得違規證據資料，足資認定其違規事實者，當場不能或不宜攔截
    製單舉發者，得逕行舉發之，前開處理細則第二十三條第一項第五款定有明文，
    而所謂「不能或不宜攔截」，固包括舉發機關人員於違規事實發生時在場，因故
    「不能或不宜攔截」之情形，至於舉發人員當時不在場致不能攔截之情形，是否
    亦可依上開規定逕行舉發，本院認應採肯定之見解，本院分點說明如次：（一）
    從法條解釋：同條項第六款規定：「各級學校交通服務隊檢舉違規停車或行近行
    人穿越道時，不暫停讓行人優先通過之車輛，經現場導護人員簽證者」，當場不
    能或不宜攔截製單舉發者，得逕行舉發之，可知該款規定不以舉發人員在場為必
    要，只需導護人員簽證即可逕行舉發，若該款規定強要解釋為需舉發人員亦在場
    始可逕行舉發，則該款規定將顯得毫無意義，蓋舉發人員若在場，逕由舉發人員
    掣單舉發即可，焉需予以特別規定。又道路交通管理處罰條例第七條之一亦規定
    ：「對於違反本條例之行為者，民眾得敘明違規事實，或檢具違規證據資料，向
    公路主管或警察機關檢舉，經查證屬實者，應即舉發」，該條係鼓勵民眾於舉發
    機關未及發現時，得檢具違規資料檢舉，也不以舉發人員於違規事實發生時在場
    為必要，從而上開所謂「不能或不宜攔截」自包括有權舉發人員不在場致不能攔
    截之情形。（二）從立法目的而言：上開處理細則之母法係道路交通管理處罰條
    例，而該條例第一條規定：「為加強道路交通管理，維護交通秩序，確保交通安
    全，制定本條例」，從而該條例制定之目的並非處罰違規人，處罰只是手段，目
    的在於確保交通安全、秩序，故只要有該條例所列違規事項，致妨害交通安全即
    應受規範，從而於有科學證據證明違規事實時，若不予以處罰，顯難達成立法目
    的，故上開處理細則始於第二十三條規定得逕行舉發之，且違規證據資料既係經
    由科學儀器所取得，其判斷力較諸舉發人員之判斷為客觀、正確，從而舉發人員
    是否在場並不重要，故於有科學儀器可代替主觀判斷，若仍強求舉發人員亦在場
    ，豈非疊床架屋，徒浪費人力。綜上所述，本院認於解釋處理細則第二十三條第
    一項所稱之「當場不能攔截製單舉發」，亦包含有權舉發人員不在場，致不能當
    場攔截之情形，至於異議人辯稱該條之立法目的，係以此為輔，藉此對付抗拒攔
    截逃逸或不服取締之駕駛人等語，顯與論理解釋相悖，不足採信。
三、綜上原處分機關據以援引上開規定裁處，並無不當。本件異議為無理由，應予駁
    回。
四、據上論斷，應依道路交通案件處理法第十九條，裁定如主文。
中      華    民      國    九十一    年      二      月    二十五    日
                                    臺灣高雄地方法院交通法庭
                                        法  官  李  淑  惠
右正本證明與原本無異。
如不服本裁定應於送達後五日內向本院提出抗告狀。
                                        書記官  馮  欽  鳳
中      華      民      國    九十一    年      二      月    二十五    日
